【裁判字號】    98,訴,375
【裁判日期】    980527
【裁判案由】    違反毒品危害防制條例
【裁判全文】
臺灣嘉義地方法院刑事判決               98年度訴字第375號
公  訴  人  臺灣嘉義地方法院檢察署檢察官
被      告  甲○○
上列被告因違反毒品危害防制條例案件，經檢察官提起公訴（98
年度毒偵字第518 號），被告於準備程序中就被訴事實為有罪之
陳述，經本院合議庭裁定由受命法官改依簡式審判程序審理，判
決如下：
    主  文
甲○○施用第一級毒品，累犯，處有期徒刑捌月。
    犯罪事實
一、甲○○前曾：(一)因施用毒品案件，經本院以90年度毒聲更(一)
    字第5 號裁定送觀察、勒戒後，認無繼續施用毒品之傾向，
    於民國90年10月3 日釋放，並經臺灣嘉義地方法院檢察署檢
    察官以90年度毒偵緝字第211 號為不起訴處分確定；又於上
    開觀察、勒戒執行完畢釋放後5 年內之92年2 月間至同年7
    月間連續施用第一級毒品，經本院以92年度訴字第403 號判
    決判處有期徒刑8 月確定。(二)因施用第一級毒品案件，經臺
    灣高等法院臺南分院以95年度上訴字第1108號判決判處有期
    徒刑1 年2 月確定；又因竊盜案件，經本院以95年度易字第
    506 號判決判處有期徒刑7 月確定；上開2 罪嗣經本院裁定
    減刑並定應執行刑為有期徒刑10月。再因傷害、施用第一級
    毒品案件，經本院以96年度訴字第270 號判決判處應執行有
    期徒刑2 年2 月，嗣經本院裁定減刑並定應執行刑為有期徒
    刑1 年1 月確定。前揭有期徒刑10月、1 年1 月接續執行完
    畢後，復於97年10月26日接續執行其因侵占案件所處減刑後
    罰金新台幣5 千元易服勞役部分，而於97年10月31日縮短刑
    期執行完畢出監。
二、詎甲○○猶不知悔改，基於施用第一級毒品之犯意，於98年
    2 月2 日13時許，在其位於嘉義市住處之房間內，以將海洛
    因置於針筒內加水後注射手臂之方式，施用第一級毒品海洛
    因1 次。嗣於98年2 月4 日16時50分許，警員執行路檢勤務
    盤查身份時，發現甲○○手臂有針孔注射痕跡，且有毒品前
    科，為毒品列管人口，經警方得其同意而於同日17時30分許
    採集其尿液送驗，結果呈海洛因代謝物嗎啡陽性反應，甲○
    ○並於當日警詢中坦承施用海洛因犯行，而查悉上情。
三、案經嘉義縣警察局水上分局報告臺灣嘉義地方法院檢察署檢
    察官偵查起訴。
    理  由
一、本件被告所涉犯者為毒品危害防制條例第10條第1 項，非死
    刑、無期徒刑、最輕本刑為3 年以上有期徒刑之罪或高等法
    院管轄第一審案件。本院行準備程序時，被告就被訴事實為
    有罪之陳述，經告知簡式審判程序之旨，並聽取檢察官及被
    告之意見後，本院爰依刑事訴訟法第273 條之1 第1 項裁定
    由受命法官獨任進行簡式審判程序。故本件簡式審判程序之
    證據調查，依刑事訴訟法第273 條之2 之規定，不受同法第
    159 條第1 項、第161 條之2 、第161 條之3 、第163 條之
    1 及第164 條至第170 條規定之限制，合先敘明。
二、訊據被告對於上開犯罪事實，於警詢及本院審理中均坦承不
    諱（見警卷第1 至2 頁，本院卷第41、48頁），另其於98年
    2 月4 日17時30分許為警採尿送驗，結果呈海洛因代謝物嗎
    啡陽性反應，有嘉義縣警察局水上分局真實姓名對照表（代
    號為：水A07）、 嘉義縣警察局查獲毒品案件採尿檢體委外
    送驗監管紀錄表、台灣檢驗科技股份有限公司98年3 月16日
    濫用藥物尿液檢驗報告各1 份在卷可佐（見警卷第3 至5 頁
    ），足認被告具任意性之自白與事實相符。
三、按施用第一、二級毒品為犯罪行為，毒品危害防制條例第10
    條定有處罰明文；故施用第一、二級毒品者，依前揭規定本
    應科以刑罰，惟基於刑事政策，對合於一定條件之施用者，
    則依同條例第20條、第23條之規定，施以觀察、勒戒及強制
    戒治之保安處分；又毒品危害防制條例於92年7 月9 日修正
    公布，自93年1 月9 日施行，其中第20條、第23條將施用毒
    品之刑事處遇程序，區分為「初犯」及「5 年內再犯」、「
    五年後再犯」，依其立法理由之說明：「初犯」，經觀察、
    勒戒或強制戒治後，應為不起訴處分或不付審理之裁定；經
    觀察、勒戒或強制戒治執行完畢釋放後，「5 年內再犯」者
    ，因其再犯率甚高，原實施之觀察、勒戒及強制戒治既已無
    法收其實效，爰依法追訴或裁定交付審理；至於經觀察、勒
    戒或強制戒治執行完畢釋放後，「5 年後再犯」者，前所實
    施之觀察、勒戒或強制戒治已足以遮斷其施用毒品之毒癮，
    為期自新及協助其斷除毒癮，仍適用「初犯」規定，先經觀
    察、勒戒或強制戒治之程序；從而依修正後之規定，僅限於
    「初犯」及「5 年後再犯」兩種情形，始應先經觀察、勒戒
    或強制戒治程序；倘被告於5 年內已再犯，經依法追訴處罰
    ，縱其第3 次（或第3 次以上）再度施用毒品之時間，在初
    犯經觀察、勒戒或強制戒治執行完畢釋放5 年以後，已不合
    於「5 年後再犯」之規定，且因已於「5 年內再犯」，顯見
    其再犯率甚高，原實施觀察、勒戒或強制戒治，已無法收其
    實效，即應依該條例第10條處罰（最高法院97年度第5 次刑
    事庭會議決議二參照）。被告前因施用毒品案件，經本院裁
    定令入勒戒處所施以觀察、勒戒，於90年10月3 日執行完畢
    釋放，嗣於92年2 月至7 月間因連續施用第一級毒品，經本
    院以92年度訴字第403 號判決判處有期徒刑8 月確定等情，
    業如前述，並有其臺灣高等法院被告前案紀錄表、本院前揭
    裁判書在卷可憑；揆諸前揭說明，被告所為本件施用第一級
    毒品犯行，即應依毒品危害防制條例第10條之規定處罰。本
    件事證明確，應予依法論科。
四、論罪科刑：
(一)查海洛因為毒品危害防制條例所定之第一級毒品，是核被告
    所為，係犯毒品危害防制條例第10條第1 項之施用第一級毒
    品罪；其為施用而持有海洛因之低度行為，為施用之高度行
    為所吸收，不另論罪。另被告有如犯罪事實一(二)所述之前案
    紀錄，亦有上述前案紀錄表附卷可稽，其於受徒刑之執行完
    畢後，5 年以內故意再犯本件有期徒刑以上之罪，應依刑法
    第47條第1 項之規定論以累犯，並加重其刑。復按刑法第62
    條雖規定對於未發覺之罪自首而受裁判者，得減輕其刑；惟
    此所謂「發覺」，並非以有偵查犯罪權責之機關或人員確知
    其人犯罪無誤為必要，如有確切之根據因而對犯人發生合理
    之懷疑，即足當之（最高法院89年度台上字第110 號判決參
    照）。本件警員係在98年2 月4 日臨檢時發現被告為毒品列
    管名單之人員，且發現其手臂上有針孔痕跡，故經由被告同
    意後帶回太保分駐所排尿送驗，有本院98年5 月11日辦理刑
    事案件電話紀錄查詢表附卷可憑（見本院卷第32頁），參以
    被告雖於97年11月19日即開始至醫院參加美沙冬替代療法治
    療，惟98年1 月間有十餘日日均未報到（參見本院卷第35至
    36頁之行政院國軍退除役官兵輔導委員會嘉義榮民醫院98年
    5 月21日函），且被告於警詢中亦自承其平常有施用毒品習
    慣，係以針筒注射手臂靜脈之方式施用海洛因（見警卷第1
    頁背面），堪認員警於被告坦承施用海洛因之犯行前，確因
    發覺其手上有針孔痕跡，而有確切之根據合理懷疑被告施用
    海洛因，並非在無客觀跡象下產生單純主觀上之懷疑；況刑
    法第62條關於自首減刑之規定，已由「應減輕其刑」修正為
    「得減輕其刑」，減輕與否，事實審法院本有自由斟酌之權
    （最高法院98年度台上字第1230號判決意旨參照）；本件被
    告縱曾於警詢中供承上開施用海洛因犯行，亦係迫於情勢而
    坦白承認，尚難依刑法第62條之規定予以減輕其刑，附此敘
    明。
(二)爰依被告於本院審理中之供述（見本院卷第41、50頁）及卷
    附其前案紀錄表、前案判決書、行政院國軍退除役官兵輔導
    委員會嘉義榮民醫院98年5 月21日函等件，審酌：被告係國
    小畢業之智識程度，有違反槍砲彈藥刀械管制條例、竊盜、
    傷害以及多次施用毒品等前案紀錄，與母親同住並協助經營
    遊覽車業務之生活狀況，經觀察、勒戒及強制戒治，仍未能
    戒除毒癮，顯然缺乏禁絕毒害決心，惟施用毒品係屬戕害自
    身健康之行為，依其自述係因頸部有腫瘤而施用海洛因之犯
    罪動機，以及其犯後於警詢及本院審理中均坦承犯行，且於
    本案為警查獲後，即持續赴醫院接受美沙冬替代療法治療，
    犯後態度尚稱良好等一切情狀，認公訴人求處有期徒刑11月
    ，稍有過重，應量處如主文所示之刑，以資懲儆。
據上論斷，應依刑事訴訟法第273 條之1 第1 項、第299 條第1
項前段，毒品危害防制條例第10條第1 項，刑法第11條前段、第
47條第1 項，判決如主文。
本案經檢察官楊騏嘉到庭執行職務。
中    華    民    國    98    年    5    月    27    日
                  刑事第三庭  法  官  陳 蒨 儀
以上正本證明與原本無異。
如不服本判決應於收受判決後10日內向本院提出上訴書狀，並應
敘述具體理由；其未敘述上訴理由者，應於上訴期間屆滿後20日
內向本院補提理由書（均須按他造當事人之人數附繕本）「切勿
逕送上級法院」。
中    華    民    國    98    年    5     月    27    日
                              書記官  楊 國 色
附錄本判決論罪法條：
毒品危害防制條例第10條第1項
施用第一級毒品者，處6 月以上5 年以下有期徒刑。


司法院資訊處製作；財團法人民間司法改革基金會備份。
